【裁判字號】    92,上訴,2647
【裁判日期】    920930
【裁判案由】    偽造貨幣等
【裁判全文】
臺灣高等法院刑事判決                          九十二年度上訴字第二六四七號
    上  訴  人  臺灣板橋地方法院檢察署檢察官
    被      告  甲○○
    指定辯護人  本院公設辯護人  乙○○
右上訴人因被告偽造貨幣等案件，不服臺灣板橋地方法院九十二年度訴緝字第七六號
，中華民國九十二年六月六日第一審判決（起訴案號：臺灣板橋地方法院檢察署九十
年度偵字第九三七０號），提起上訴，本院判決如左：
    主  文
上訴駁回。
    理  由
一、公訴意旨略以：被告甲○○意圖供行使之用，於九十年五月初某日，在台北縣三
    重市○○○路「佑民醫院」前，自一綽號「阿妹」之不詳姓名年籍女子處，收集
    偽造之千元券（舊版）十二張。嗣於九十年五月十七日十九時許，在台北縣蘆洲
    市○○○路五十一號「西賓旅社」五一二室內，為警查獲，並扣得前開偽造之貨
    幣。因認被告涉犯刑法第一百九十六條第一項意圖供行使之用而收集偽造貨幣之
    罪嫌云云。
二、按犯罪事實應依證據認定之，無證據不得認定犯罪事實。又不能證明被告犯罪者
    ，應諭知無罪之判決，刑事訴訟法第一百五十四條第二項及第三百零一條第一項
    分別定有明文。次按認定犯罪事實，須依證據，而所謂證據，係指合法之積極證
    據就犯罪事實能為具體之證明者而言；又認定不利於被告之事實，須依積極證據
    ，苟積極證據不足為不利於被告事實之認定時，即應為有利於被告之認定，更不
    必有何有利之證據，最高法院三十年上字第八一六號著有判例。再所謂「積極證
    據足以為不利被告事實之認定」，係指據為訴訟上證明之全盤證據資料，在客觀
    上已達於通常一般之人均不致於有所懷疑，而得確信被告確曾犯罪之程度，若未
    達到此一程度，而有合理懷疑之存在時，即無從為有罪之確信，此觀同院七十六
    年度台上字第四八九六號判例意旨自明。再我國刑事訴訟制度業已修正為以當事
    人進行主義為主，職權進行主義為輔，檢察官立於原告之地位，其對於被告之犯
    罪事實，本負有積極舉證之義務，且刑事被告原無自證無罪之義務，其在訴訟上
    所為之辯解，只須達於對起訴事證提出合理質疑之程度為已足，檢察官如對於被
    告所為之辯解仍有爭執，即應依照刑事訴訟法第一百六十一條之規定，自負積極
    舉證之責，合先敘明。
三、本件公訴人認被告涉犯刑法第一百九十六條第一項之罪嫌，無非係以被告一次收
    受毫無收藏價值之偽造貨幣，因認被告有行使之意圖為其主要論據。經訊之被告
    甲○○對於上述時地自一綽號「阿妹」處收受上開偽造之千元券（舊版）十二張
    之事實固不否認；惟堅決否認有何偽造貨幣之犯罪，並辯稱：伊係基於好玩收藏
    之用，並非用來行使，因為該偽鈔兩面均為人像，不可能使用等語。經查：為警
    查獲時所扣得千元券共有十二張，其中號碼ＤＭ３７７９５６ＪＷ有五張，ＤＰ
    ３９００９１ＡＵ有二張、ＣＬ８６０２６８ＢＸ有一張、ＥＭ３７９５９６Ｅ
    Ｕ有一張及兩面號碼分別為ＣＬ８６０２６８ＢＸ、ＤＰ３９００９１ＡＵ有一
    張，經鑑定結果均屬偽鈔，且該批偽鈔均以彩色噴墨方式仿印，紙質與真鈔不同
    ，號碼ＥＭ３７９５９６ＥＵ水印及安全線以灰色墨在紙張背面仿製，人像衣領
    部分以壓凸方式仿凹版油墨凸起效果；其餘偽鈔兩面均為正面，無水印，部分安
    全線以灰色墨在兩張紙間仿製等情，有中央銀行發行局九十一年七月三日台央發
    字第０九一００三四九六一號函在卷（見原審八０五號卷第二十七頁）可參。是
    以本件雖查獲有偽造之千元券十二張，惟其中十一張兩面均為正面，倘一旦持之
    行使，他人很容易即可發覺係屬偽造之紙幣，被告若要持上開兩面均為正面之偽
    造貨幣行使，自須負相當大之風險，此與持偽造正、反面不同與真鈔相似之千元
    券行使，顯有不同。而被告並非攜帶前揭偽鈔外出使用被查獲，本案純係警察搜
    索被告在台北縣蘆洲市○○○路五十一號「西賓旅社」五一二室之住處抽屜內而
    查獲，再參酌查獲偽造之千元券十二張中多達十一張係屬兩面均為正面之千元券
    ，一般人稍加注意即知是偽鈔，行使不易，且衡諸常情，確有人有搜集與常物不
    同之物之習性，是被告所辯：收集上開偽造紙幣係基於好玩，並非用來行使等語
    ，即非全無可能。此外，遍查全卷並無任何證據可供認定被告有供行使之用之意
    圖，是公訴人僅以被告一次收受毫無收藏價值之偽造貨幣，即遽而推斷被告有行
    使之意圖，證據嫌有不足。被告被訴之犯罪，尚屬不能證明。
四、綜上各情，被告所辯其無行使之意圖，尚非全然無據，此外又查無其他積極證據
    ，足認被告有何公訴人所指之犯行，按諸前揭最高法院判例意旨及「罪證有疑，
    利歸被告」之證據法則，被告被訴之犯罪，自屬不能證明。原審因而以不能證明
    被告犯罪，諭知被告無罪之判決，經核並無不合。檢察官仍執前詞，提起上訴，
    指摘原判決不當，為無理由，應予駁回。
據上論斷，應依刑事訴訟法第三百六十八條，判決如主文。
本案經檢察官張秋雲到庭執行職務。
中      華      民      國    九十二    年      九      月     三十     日
                              臺灣高等法院刑事第四庭
                                  審判長法  官  蔡  永  昌
                                        法  官  李  英  豪
                                        法  官  徐  昌  錦
右正本證明與原本無異。
檢察官如不服本判決，應於收受送達後十日內向本院提出上訴書狀，其未敘述上訴之
理由者並得於提起上訴後十日內向本院補提理由書（均須按他造當事人之人數附繕本
）。
                                        書記官  吳  金  來
中      華      民      國    九十二    年      十      月      二      日


司法院資訊處製作；財團法人民間司法改革基金會備份。
